【裁判字號】    97,訴,924
【裁判日期】    980430
【裁判案由】    妨害自由等
【裁判全文】
臺灣士林地方法院刑事判決               97年度訴字第924號
公  訴  人  臺灣士林地方法院檢察署檢察官
被      告  甲  ○
選任辯護人  莊志成律師
上列被告因妨害自由等案件，經檢察官提起公訴（96年度偵緝字
第1083號），本院判決如下：
    主  文
甲○以強暴使人行無義務之事，處有期徒刑肆月，如易科罰金，
以銀元參佰元即新臺幣玖佰元折算壹日。
    事  實
一、緣嘉瑋開發有限公司及嘉瑋建設有限公司（均設於臺北市○○區○○路316 號12樓之3） 之負責人賴驊有意投資飛雅高
    科技股份有限公司（址設臺北市內湖區○○○路128 號3 樓
    ，下稱飛雅公司），甲○即負責從中仲介，並自民國94 年8
    月間開始推薦乙○○擔任飛雅公司董事，惟嗣甲○因投資事
    宜而與飛雅公司負責人黃益煌發生歧見，為達掌控飛雅公司
    經營權之目的，即於民國94年9 月2 日17時許，與姓名年籍
    不詳綽號「小高」之成年男子、其他2 名不詳成年男子及不
    知情之危寧、乙○○（危寧、乙○○部分業經檢察官為不起
    訴處分確定）等人，一同前往飛雅公司，向飛雅公司管理部
    經理丙○○表示欲解僱董事長秘書，經丙○○拒絕並報警處
    理，前揭「小高」及另2 名不詳成年男子見狀即先離開飛雅
    公司，其餘在場人士舉止則均尚稱平和，故警方至現場稍行
    視察後，未進一步處理即行離去。嗣甲○不甘受挫，將丙○○喚至董事長辦公室內，質問其為何報警，雖經其餘在場董
    事出面折衝，丙○○亦返回自身辦公室內工作，惟甲○仍有
    不忿，迨同日19時許，丙○○離開辦公室準備下班時，甲○
    即與已返回飛雅公司之「小高」基於以強暴使人行無義務之
    事之犯意聯絡，先由甲○尾隨丙○○行至大廳櫃台前電梯口
    處，阻擋丙○○進入電梯，並口頭要求丙○○交出其職務上
    掌管之管理部大門鑰匙，惟遭丙○○拒絕，甲○即與丙○○
    發生推擠，「小高」則在旁待命，嗣同具有上開犯意聯絡之
    前揭2 名不詳成年男子亦搭乘電梯返回現場，經甲○喝令指
    揮攔住丙○○、不准其離開後，該2 名男子即分從左右兩邊
    架住丙○○之身體，「小高」則以手掌掐住丙○○之脖子，
    並揚言「你給我乖乖聽話」等語，共同以此強暴手段拘束丙○○之身體加以危害要挾，致丙○○心生畏懼，被迫勉為同
    意將管理部大門鑰匙交付予實無掌管該鑰匙職權之公司董事
    後，甲○始命「小高」等人將丙○○放開，適乙○○自辦公
    室內走出至電梯前，丙○○即將鑰匙交付予乙○○而行此無
    義務之事，乙○○因不知詳情，即將鑰匙交付予甲○，丙○○則在櫃台再次報警，經警據報抵達現場，而悉上情。
二、案經丙○○訴由臺北市政府警察局內湖分局報告臺灣士林地
    方法院檢察署檢察官偵查起訴。
    理  由
壹、證據能力部分：
一、按被告以外之人於審判外之陳述，雖不符刑事訴訟法第159
    條之1 至第159 條之4 規定，而經當事人於審判程序同意作
    為證據，法院審酌該言詞陳述或書面陳述作成時之情況，認
    為適當者，亦得為證據，同法第159 條之5 第1 項定有明文
    。又按被告以外之人於檢察事務官、司法警察官或司法警察
    調查中所為之陳述，與審判中不符時，其先前之陳述具有較
    可信之特別情況，且為證明犯罪事實存否所必要者，得為證
    據，刑事訴訟法第159 條之2 亦有明文，此為刑事訴訟傳聞
    法則之除外規定之一。此例外情形，必其陳述「與審判中不
    符」，且符合「具有較可信之特別情況」及「為證明犯罪事
    實存否所必要者」，始有適用之餘地。倘其陳述與審判中相
    符時，即應以審判中經具結、交互詰問之陳述，採為證據，
    不能以審判外未經具結、交互詰問之陳述，採為證據（最高
    法院96年度台上字第5638號判決意旨參照）。查本件告訴人
    丙○○於警詢及檢察事務官調查中所為之陳述，及證人丁○○於檢察事務官調查中所為之陳述，均屬被告以外之人於審
    判外之陳述，且嗣後其等分別於本院審判中經具結、交互詰
    問後所為之證述，亦均核與其等於警詢及檢察事務官調查中
    所言大致相符，復無刑事訴訟法第159 條之1 、第159 條之
    3 、第159 條之4 所定得為證據之情形，並經被告及辯護人
    不同意以之作為證據（見本院卷第33頁），參照上開說明，
    自應以其於審判中之證言為證據，其前於警詢及檢察事務官
    調查中之陳述均無證據能力。
二、至證人乙○○於警詢中之陳述，亦屬被告以外之人於審判外
    之陳述，屬傳聞證據，惟經檢察官於審理中當庭引為證據後
    （見本院卷第101 頁），被告及辯護人迄至本案言詞辯論終
    結前，均未就此節聲明異議，依刑事訴訟法第159 條之5 第
    2 項，視為同意上開言詞陳述作為證據，且本院經核該等事
    證作成時之情況，亦無何不當之處，依刑事訴訟法第159 條
    之5 第1 項，得作為證據。
貳、實體方面：
一、訊據被告甲○固坦承於案發當日前往飛雅公司，惟矢口否認
    有何以強暴手段使丙○○行交付鑰匙無義務之事之犯行，辯
    稱：伊當天是陪同乙○○去飛雅公司，乙○○有帶其他的1
    、2 人，其中是否包含「小高」，伊不清楚，但伊從來不認
    識叫「小高」之人，伊當天有遇到丙○○，但伊並沒有恐嚇
    丙○○或叫「小高」去掐住丙○○的脖子，也沒有看到其他
    人恐嚇丙○○，後來丙○○是把管理部的鑰匙交給乙○○，
    伊就幫乙○○把鑰匙交回管理部，之後伊還陪丙○○走到停
    車場，跟他說不用怕，維護他的自由；伊是50餘歲的人，而
    丙○○是年輕人，現場更有幾百名飛雅公司員工，伊不可能
    對丙○○為強制、恐嚇犯行；且據丙○○所言，事發後丙○○馬上在櫃台報警，如果伊確有為上開犯行，不可能不阻止
    他報警，之後警察到現場後，丙○○也沒有跟警察說是伊妨
    害他的自由，益見本案與伊無關云云。經查：
  (一)證人即告訴人丙○○於本院審理中證稱：伊於94年9 月間擔
    任飛雅公司管理部門經理職務，飛雅公司當時在台北地區有
    10幾位員工，若包含台南地區則有將近30位員工，上下班時
    間是從早上9 時到晚上6 時，但伊平時工作比較晚，約7 時
    許才下班；被告是經由飛雅公司老闆介紹來飛雅公司擔任顧
    問，談投資相關事宜；94年9 月2 日當天被告約在下午5 時
    許帶著幾位董事還有一位律師，還有3 、4 個伊不認識的人
    一起到飛雅公司，後來伊在辦公室裡面聽到外面在爭吵，聽
    到被告說要把董事長一位秘書解職，伊就出來問他憑什麼作
    解職，他說董事會這邊決定，伊說老闆不在，被告無權解僱
    員工，表示我們歡迎董事到公司來，但其他人相關人等請離
    開，但被告他們沒有離開，因為這麼多人已經影響公司狀況
    ，所以伊就打110 報警，報警後上開閒雜人等就先離開，只
    剩被告、2 、3 位董事及律師在場，接著警察也是在下午5
    時許就過來，到了以後問一下狀況，因為現場已無閒雜人等
    ，警察很快就離開，那時公司員工還在公司上班，接著被告
    、乙○○、曾人達2 位董事及1 個律師就到董事長辦公室，
    並把伊叫過去，質問伊為何要叫警察，伊說其他人來已經妨
    害到公司工作情況，說完之後伊要離開，被告先把董事長辦
    公室門上鎖擋在門口不讓伊離開，伊與他發生第一次推擠，
    並問他為什麼不讓我離開，他說伊為什麼要報警，那時公司
    沒有董事長，伊與被告發生推擠，後來是曾人達董事幫伊緩
    頰才讓伊離開，伊回到自己辦公室裡面準備一些資料，工作
    做完之後大概晚上7 時許伊準備下班，從辦公室大廳櫃台左
    側走向大廳，伊走的時候被告尾隨著伊，問伊要做什麼，伊
    說要下班，他說不能下班，伊走到位於辦公室大廳櫃台前面
    的左側電梯門口，那時因公司人力較少，上班時間櫃台都沒
    有坐人，伊要進電梯時，被告用身體把伊擋在電梯前不讓伊
    進電梯，並要伊把管理部鑰匙即伊自己辦公室的鑰匙交出來
    ，伊跟他說憑什麼要伊交鑰匙，此時伊記得後面有丁○○等
    一、二位同事在後面看到，接著伊就與被告發生推擠，此時
    有另1 個伊不認識的人也走過來，接著伊就往右側電梯走，
    當伊面對右側電梯時，該電梯門剛好打開，有2 名男子出來
    ，被告跟他們下令說不要讓伊走，那2 個人就從2 邊各架住
    伊的一支手，在混亂中上開第一個不認識的男子就不知從何
    處走到伊前方掐住伊的脖子，叫伊乖乖聽話，掐住伊脖子的
    這個人應該是稍早5 時許伊看到跟被告在一起那幾個不認識
    的人其中一個，身高應該比伊高一點，頭髮比較白，約四、
    五十歲，這個人在警察第一次來時人不在公司裡；伊被掐住
    脖子以後就跟被告說要伊交鑰匙可以，但只交給董事，如果
    有什麼事情請董事負責，他們才把伊放開，伊走到櫃台，剛
    好乙○○董事也出現在櫃台，伊就當面把管理部辦公室大門
    的鑰匙1 支交給乙○○，從伊被架住到交鑰匙給乙○○歷時
    約1 、2 分鐘，接著伊就立即到櫃台撥電話第二次報警，報
    警時伊沒有注意上開架住伊、掐伊脖子的人還有無在場，但
    後來警察到公司時，架住伊、掐伊脖子的人已經不在現場，
    所以他們也找不到人，只有詢問一直在場的被告，但問什麼
    伊也不清楚，也沒有作筆錄，警察處理過程中伊與被告有無
    互動伊也已忘記了；在本案案發之前被告與飛雅公司老闆黃
    益煌間有一些董事會的紛爭，被告說要投資公司，後來公司
    有召開董事會，重新選舉董事，改選之前被告有介紹一些投
    資人說要投資公司，他之後公司沒有資金過來，那時董事會
    有改選，94年6 月份董事會改選完畢，7 月份新的董事長就
    進來，但據伊所知被告介紹要投資的人並沒有投資公司等語
    （見本院卷第47至60頁）；證人丁○○於本院審理中亦證稱
    ：伊於94年9 月間擔任飛雅公司工程師，飛雅公司員工編制
    是5 、60人，但當時白天上開只有20幾位員工，行政制度是
    早上9 時上班、晚上6 時下班，在上班時間一般會有小姐坐
    在櫃台，但因飛雅公司人力沒有很充足，如果小姐請假櫃台
    就不會坐人；在上班時間要進入公司辦公室必須要刷卡進入
    ，上下班打卡也都要用磁卡，若有訪客，櫃台服務小姐會登
    記，訪客進入也要用磁卡，但在下班之後，公司警衛門禁就
    不是很嚴謹，櫃台也沒有坐人，辦公室的門也都會打開方便
    大家出入，不需要用磁卡；94年9 月2 日案發當天伊有看到
    被告跟一群伊不認識的人在電梯外面門口服務台前面圍堵丙○○，那些人大概是在下班時間5 點半左右直接進來飛雅公
    司，伊不知道他們來做什麼，伊有看到被告進入辦公室強行
    進入人事處要拿東西，要跟丙○○拿鑰匙，之後伊從辦公室
    走出來要上廁所時，看到被告與丙○○在櫃台前面、電梯門
    口起衝突，當時丙○○要離開，被告跟他說不准走，被告有
    用手肘碰丙○○手臂或胸口處要阻擋他，另外有一個4、50
    歲的中年人用一支手的手掌掐住丙○○的脖子，總共有3 位
    左右，另外有一個人把電梯擋住，不讓丙○○離開那個地方
    ，還有一個人沒有語言或肢體動作，就是站在旁邊，伊記得
    這些人中有某人對丙○○說「你給我乖乖聽話」等語，但是
    誰說得伊已忘記了，接著過了約1 分鐘，掐住丙○○脖子的
    人有鬆手，鬆手之後，他們好像有2 個人先離開，伊有在櫃
    台請丙○○報警，但之後丙○○有無報警、被告在哪裡伊都
    已忘記了，只模糊記得最後丙○○有把身上的鑰匙交出來，
    因為被告他們阻擋丙○○的目的就是要拿鑰匙，後來伊走進
    辦公室整理東西，整理完上完廁所之後就離開，伊要離開時
    警察剛好過來，伊不清楚警方處理的情形，伊印象中當天稍
    早警察沒有到現場，但伊的辦公室是在後方，看不到董事長
    辦公室有無人進出等語（見本院卷第61至69頁），經核上開
    2 名證人所言，就案發當天飛雅公司實際上班員工人數約10
    幾20人、人力並不充足故櫃台可能無人看守、丙○○於下班
    後在電梯口前遭被告及其餘數名不詳男子以掐住脖子之方式
    妨害自由、並喝令丙○○乖乖聽話，要求丙○○交出鑰匙，
    歷時約1 、2 分鐘，最終丙○○亦確因而交出鑰匙等重要情
    節均大致相符，至被告雖質以上開2 名證人就當日是否曾二
    度報警、與丙○○發生衝突之確切人數、有無人架住丙○○
    身體、丙○○係將鑰匙交付何人、報警後現場情狀等細節，
    證述有所不同等語，惟查事發距今已逾3 年半，案發現場又
    係多人肢體衝突之混亂場面，證人因而就上開枝微細節記憶
    略有差池，亦屬人情之常，不得遽認其等證言不實，且因證
    人丙○○為親身經歷遭暴力壓制之人，有關被告、「小高」
    等人之行動細節，自應以丙○○之證述細節為正確；又參以
    證人乙○○於94年11月11日警詢中陳稱：被告（按：警詢中
    稱「甲○懷」，為被告於新加坡之中文姓名）於94年9 月1
    日通知伊要到飛雅公司一趟，需要所有董事在場並會同律師
    及保全人員執行董事職權，後來當天颱風來，故延至94 年9
    月2 日，伊於下午3 時30分與危寧、危寧的朋友「小高」及
    另1 個不認識的人共5 人一起到公司，看到被告及一個律師
    、董事曾人達在場，伊和他們都一起在董事長辦公室聊公司
    的事，之後被告要公司的一個小姐交出鑰匙，她曾一度不願
    交出，後來還是交出，之後下午5 時許，有2 名管區員警到
    公司，說接到報案有人在公司爭吵，後來警察抄完在場人的
    證件後就先離開，上開律師及曾人達也先離開公司，到了19
    時30分許，丙○○因不願意將鑰匙交出，當他要下班離開公
    司時，又發生爭吵，伊從董事長辦公室趕出來時，看到「小
    高」與丙○○爭執鑰匙的事，被告當場執意要丙○○交出鑰
    匙，丙○○不願意交給被告，說鑰匙可以交出來，但至少要
    交給公司董事，所以他就把管理部鑰匙交給伊，伊就當場交
    給被告，之後又有警察到場，抄完證件就走了，公司人員下
    班後，現場就只剩伊、被告、危寧等人在場等語（見95年度
    偵字第6381號卷第40、41頁），其所述有關被告、小高因要
    求丙○○交出鑰匙而與丙○○發生爭吵乙節，核與上開二名
    證人所述相符，至其雖未提及丙○○遭人架住身體、掐脖子
    之事，惟其既係中途始由董事長辦公室走出至電梯前，或因
    小高等人與丙○○之肢體衝突已結束，故其未目擊全部過程
    ，尚不足為有利被告之認定，至其嗣於本院審理中雖改稱：
    就伊所知，被告不認識「小高」，伊也不認識小高，案發當
    天伊和被告、一些董事還有一位危先生要去應徵管理主管，
    故一起去飛雅公司，當天下午3 、4 時許，被告有在飛雅公
    司辦公室裡面叫丙○○把鑰匙交出來，丙○○就交給伊，伊
    就交給被告，之後在傍晚伊從辦公室走出來要上廁所時，又
    在公司電梯前面碰到丙○○，伊記不清楚在電梯前面發生的
    事，但伊印象中沒有看到被告跟丙○○發生衝突，也沒有看
    到丙○○被人架住、掐脖子，且丙○○是在下午3 、4 點就
    在辦公室把鑰匙交給伊，不是傍晚才在電梯前交給伊等語（
    見本院卷第88至92頁），惟亦自承：94年11月11日之警詢筆
    錄受訊問人欄「乙○○」之簽名確為伊所親簽，伊現在對事
    發時的記憶有點模糊，已無法確認是警詢所言正確，還是審
    理中所言正確等語（見本院卷第89、93頁），衡以上開警詢
    筆錄係於案發後2 個月即製作，而其於審理中已距案發時間
    逾3 年半，應以警詢中記憶較為新鮮，復核與上開2 名證人
    所言相符，足證其於警詢中所述，洵堪採信。
  (二)被告雖辯稱：伊是50餘歲的人，丙○○則為年輕人，且現場
    有幾百名雇員，伊不可能為本案犯行，又丙○○已明確證述
    掐他脖子的人是「小高」，不是伊；且據丙○○所言，事發
    後伊馬上在櫃台報警，如果伊確有為上開犯行，不可能不阻
    止他報警，且之後警察到現場後，丙○○也沒有跟警察說是
    伊妨害他的自由，益見本案與伊無關；當天伊知道丙○○受
    到驚嚇，還陪他從公司走到地下室停車場，跟他說不要怕，
    可以叫律師、警察，維護他的自由云云。惟查，被告係首位
    尾隨丙○○至電梯口，且阻擋丙○○進入電梯之人，其餘「
    小高」及另2 名男子則係事後經被告喝令始加入妨害丙○○
    自由行為之事實，業據證人丙○○前揭證述明確，顯見被告
    係居於犯罪支配地位，經由其指揮下，以「小高」等3 名成
    年男子之體力，自足以壓制丙○○之身體，且案發當時已為
    下班時間，飛雅公司斯時之人力又不充足等情，均據證人丙○○、丁○○前揭證述明確，是被告所謂現場有數百名雇員
    云云，洵屬子虛；至丙○○報警後未受被告或「小高」等人
    阻擾乙節，或因斯時被告等人已遂行取得鑰匙之目的，未再
    注意丙○○之行動，或因「小高」等人於事成後即立即離開
    現場，而不知丙○○再次報警，未及阻止，均有可能，不足
    為有利被告之認定；又丙○○於警方到場後，向警方之陳述
    內容，因卷內未見筆錄，證人丙○○亦證稱當日警方並未製
    作筆錄等語（見本院卷第70頁），無法確知其有無將被告之
    行為告知警方，惟縱丙○○當日並未將被告之犯行告知警方
    ，亦有可能因丙○○當時仍處於受驚嚇狀態，且「小高」等
    人已離開，欲息事寧人，而未指訴被告犯行，亦難遽認被告
    並未為上開犯行；再被告所稱當日因知悉丙○○受到驚嚇，
    特地陪他走到停車場維護他的自由等語，固經證人丙○○證
    述無訛（見本院卷第58頁），惟此乃事後情狀，無法反推證
    明被告並未對丙○○為上開行為，況由被告此部分供述，顯
    見其於案發當日即知悉丙○○遭人妨害自由、恐嚇之情事，
    惟其於本院準備程序中復陳稱：伊本人沒有對丙○○為妨害
    自由或恐嚇犯行，當天也沒有看到任何人對丙○○為妨害自
    由或恐嚇犯行等語（見本院卷第29頁），其間顯有矛盾，益
    不足為有利於其之認定。從而，被告所辯，洵屬事後圖卸之
    詞，不足採信。
  (三)綜上，本件事證已臻明確，被告犯行堪予認定，應依法論科
    。
二、按行為後法律有變更者，適用行為時之法律。但行為後之法
    律有利於行為人者，適用最有利於行為人之法律，刑法第2
    條第1 項定有明文。本件被告行為後，刑法總則編於94年2
    月2 日修正公布後，於95年7 月1 日正式施行，而刑法第2
    條第1 項固修正為「行為後法律有變更者，適用行為時之法
    律，但行為後之法律有利於行為人者，適用最有利於行為人
    之法律」，此乃為與刑法第1 條罪刑法定主義相互契合，而
    貫徹法律禁止溯及既往原則，係規範行為後法律變更所生新
    舊法律比較適用之準據法，故刑法第2 條第1 項雖經修正，
    但因屬適用法律之準據法，本身即無所謂比較新舊法之問題
    ，應逕適用裁判時之修正施行後刑法第2 條之規定以決定適
    用之刑罰法律；又關於新舊法律變更之比較適用，原則上應
    就罪刑有關之共犯、未遂犯、想像競合犯、牽連犯、連續犯
    、結合犯，以及累犯加重、自首減輕暨其他法定加減原因（
    如身分加減）等一切情形，綜其全部罪刑之結果而為比較（
    最高法院95年第8 次刑事庭會議關於中華民國刑法94年修正
    施行後之法律比較適用決議第一點第(四)小點參照）再按行為
    後刑法條文經修正，惟無有利、不利情形者，非屬法律之變
    更，應依一般法律適用原則，適用裁判時法（最高法院95年
    第21次刑事庭會議決議）。查此次修法與本案罪刑相關者：
  (一)查本件被告所犯刑法第304 條之罪之主刑為3 年以下有期徒
    刑、拘役或300 元以下罰金，被告犯罪時之刑法就罰金刑之
    規定，依修正前刑法第33條第5 款規定，罰金刑應處銀元1
    元以上，並應依罰金罰鍰提高標準條例第一條規定，就其原
    定數額得提高為2 倍至10倍，但法律已依一定比率規定罰金
    或罰鍰之數額或倍數者，依其規定。惟前揭修正施行之刑法
    第33條第5 款則規定：「罰金：新臺幣一千元以上，以百元
    計算之」，而95年6 月14日修正公布之刑法施行法第1 條之
    1 第2 項規定：「九十四年一月七日刑法修正時，刑法分則
    編未修正之條文定有罰金者，自九十四年一月七日刑法修正
    施行後，就其所定數額提高為三十倍，但七十二年六月二十
    六日至九十四年一月七日新增或修正之條文，就其所定數額
    提高為三倍」，比較修正前後之罰金刑輕重，該罰金刑之最
    低刑度於修法後已有加重，故以修正公布施行前之刑法規定
    較有利於被告。
  (二)共同正犯部分：被告行為時即修正前刑法第28條規定：「二
    人以上共同『實施』犯罪之行為者，皆為共同正犯。」，修
    正後刑法第28條規定：「二人以上共同『實行』犯罪之行為
    者，皆為共同正犯。」，將舊法之「實施」修正為「實行」
    ，而原「實施」之概念，包含陰謀、預備、著手及實行等階
    段之行為，修正後僅共同實行犯罪行為始成立共同正犯，是
    修正後新法共同正犯之範圍已有限縮，排除陰謀犯、預備犯
    之共同正犯，新舊法就共同正犯之範圍既因此而有變動，自
    屬犯罪後法律有變更，而非僅屬純文字修正，應有新舊法比
    較適用之問題（最高法院96年度臺上字第934 號裁判意旨參
    照），而本案被告無論依新舊法均成立共同正犯，適用新法
    並未對被告較有利，自應適用被告行為時即修正前之規定。
  (三)綜上，比較新舊法結果，以修正前刑法較有利於被告，應依
    刑法第2 條第1 項前段，適用被告行為時之修正前刑法及相
    關規定，合予敘明。
三、按刑法第302 條之妨害自由罪，既係以私行拘禁為其非法剝
    奪人行動自由之例示，則本罪在性質上，其行為自須持續相
    當之時間，始足當之，倘若其目的在使人行無義務之事，僅
    有瞬間之拘束，則屬同法第304 條之範圍，不構成上開剝奪
    行動自由罪（最高法院75年度台上字第6857號判決意旨參照
    ）；次按刑法第305 條之恐嚇危害安全罪，係指單純以將來
    加害生命、身體、自由、名譽、財產之事，恐嚇他人致生危
    害於安全者而言，如對於他人之生命、身體等，以現實之強
    暴、脅迫手段加以危害要挾，使人行無義務之事或妨害人行
    使權利，即應構成刑法第304條之強制罪，縱有恐嚇行為，
    亦僅屬犯強制罪之手段，無更論以恐嚇危害安全罪之餘地（
    最高法院84年度台非字第194 號判決意旨參照）。查本件被
    告與「小高」及其餘2 名不詳男子對於丙○○之身體以現實
    之強暴手段瞬間拘束，而加以危害要挾，使其行交付鑰匙無
    義務之事，核其所為，係犯刑法第304 條強制罪，公訴意旨
    認被告係分別涉犯刑法第302 條妨害自由罪、第305 條恐嚇
    危害安全罪，容有誤會，惟其起訴之基本社會事實及法益同
    一，本院自得變更起訴法條。被告與「小高」及其餘2 名不
    詳男子就上開犯行間，有犯意聯絡及行為分擔，皆為共同正
    犯。爰審酌被告為取得飛雅公司管理部鑰匙，夥同其他共犯
    以強暴手段拘束丙○○之身體，致丙○○被迫行交付鑰匙無
    義務之事，危害丙○○之身體法益及社會秩序，且犯後猶否
    認犯行，不知悔悟，亦未與丙○○達成和解，暨其品行、手
    段、智識程度等一切情狀，量處如主文所示之刑；又被告行
    為後，刑法第41條易科罰金之折算標準，亦由原配合依罰金
    罰鍰提高標準條例第2 條規定（現已刪除）提高之銀元100
    元至300 元（即新臺幣300 元至900 元），修正為新臺幣1
    千元、2 千元、3 千元，經比較新舊法之結果，適用新法並
    未對被告較有利，爰併依修正前刑法第41條第1 項前段之規
    定，諭知易科罰金之折算標準。末查被告上開犯罪日期係在
    96年4 月24日以前，雖與中華民國九十六年罪犯減刑條例第
    2 條第1 項第3 款規定相符，本院所宣告之刑亦未逾同條例
    第3 條之有期徒刑1 年6 月刑度，惟被告前曾於另案偵查中
    經檢察官於96年6 月29日發佈通緝，惟業於96年8 月23日通
    緝到案，有臺灣高等法院通緝紀錄表1 份在卷可稽，其通緝
    時間在中華民國九十六年罪犯減刑條例96年7 月16日施行以
    前，且係於該條例施行後經緝獲到案，非於96年12月31日以
    前自動歸案接受偵查，依該條例第5 條，不得減刑，附予敘
    明。
據上論斷，應依刑事訴訟法第299 條第1 項前段、第300 條，刑
法第2 條第1 項前段、（修正前）第28條、第304 條、（修正前
）第41條第1 項前段，（修正前）罰金罰鍰提高標準條例第2 條
，現行法規所定貨幣單位折算新臺幣條例第2 條，判決如主文。
本案經檢察官莊富棋到庭執行職務。
中    華    民    國    98    年    4     月    30    日
                  刑事第四庭  審判長法  官   林秀鳳
                                    法  官   吳維雅
                                    法  官   黃珮茹
以上正本證明與原本無異。
如不服本判決應於收受判決後10日內向本院提出上訴書狀，並應
應敘述具體理由。其未敘述上訴理由者，應於上訴期間屆滿後20
日內向本院補提理由書(均須按他造當事人之人數附繕本)「切勿
逕送上級法院」。
                                     書記官  張馨尹
中    華    民    國    98    年    4     月    30    日
附錄論罪法條：
中華民國刑法第304條
（強制罪）
以強暴、脅迫使人行無義務之事或妨害人行使權利者，處 3 年
以下有期徒刑、拘役或 3 百元以下罰金。
前項之未遂犯罰之。


司法院資訊處製作；財團法人民間司法改革基金會備份。
